臺灣桃園地方法院民事判決　　　　　　　 96年度訴字第514號
原　　　告　聯邦商業銀行股份有限公司
法定代理人　甲○○
訴訟代理人　戊○○
　　　　　　乙○○
　　　　　　丙○○
被　　　告　丁○○
上列當事人間清償債務事件，經本院於民國96年10月11日言詞辯
論終結，判決如下：
    主  文
被告應給付原告新臺幣壹拾萬零陸佰伍拾柒元，及自民國九十五
年十一月十六日起至清償日止，按年利率百分之六計算之利息，
並自民國九十五年十二月十七日起至清償日止，逾期在六個月以
內者，按上開利率百分之十，逾期超過六個月者，超過部分按上
開利率百分之二十計算之違約金。
被告應給付原告新臺幣參拾捌萬玖仟貳佰參拾柒元，及其中新臺
幣參拾捌萬陸仟肆佰肆拾肆元自民國九十六年三月二十四日起至
清償日止，按年利率百分之十九點七一計算之利息。
原告其餘之訴駁回。
訴訟費用由被告負擔百分之九十八，餘由原告負擔。
本判決第一、二項得假執行。
原告其餘假執行之聲請駁回。
    事  實
甲、原告方面：
一、聲明：
  (一)被告應給付原告新台幣（下同）100,657 元，及自民國95年
    9 月10日起至清償日止，按年利率6 ％計算之利息，並自95
    年10月11日起至清償日止，逾期在6 個月以內者，按上開利
    率10％，逾期超過6 個月者，超過部分按上開利率20％計付
    違約金。
  (二)被告應給付原告399,916 元，及自96年3 月24日起至清償日
    止，按年利率19.71 ％計算之利息。
  (三)願供擔保請准宣告假執行。
二、陳述：
  (一)信用貸款（現金卡）部分：被告於95年5 月10日向原告申請
    貸款，借款額度為109,809 元，並約定利息按年利率6 ％固
    定計算，如有遲延履行時，依借款契約書共通條款第6 條約
    定，除願自遲延日起依上開利率計付遲延利息外，並願就本
    金自到期日起，逾期在6 個月以內者，按上開利率10％，逾
    期超過6 個月者，超過部分按上開利率20％計付違約金。詎
    被告自95年9 月10日起即未依約還款，尚積欠本金100,657
    元及如聲明第一項所示之利息及違約金。
  (二)信用卡部分：被告於86年6 月向原告申請如附表所示之信用
    卡3 張，依約被告得於財團法人聯合信用卡中心等之特約商
    店記帳消費，但應於次月繳款截止日前向原告清償，逾期應
    給付按年息19.71 ％計算之利息。詎被告尚積欠消費本金
    399,916 元，及如聲明第二項所示之利息。
三、對被告抗辯所為之陳述：
  (一)被告當初確係基於其自由意志向原告申請消費性貸款及信用
    卡使用，且原告於94年2 月3 日起依信用卡約定條款第14條
    約定停止被告使用信用卡簽帳消費，僅係使被告無法再使用
    該信用卡簽帳消費，兩造間之信用卡契約並未因之無效，故
    當事人仍應遵守契約之內容。
  (二)依信用卡約定條款第11條及借款契約書第4 條約定，被告就
    未清償之帳款，應依前揭契約計算利息及違約金，被告所清
    償之金額僅係將本金扣除，而未包括利息及違約金，故其抗
    辯顯不可採。且兩造自95年3 月起成立債務協商，以零利率
    分48期還款，惟被告自95年12月起即未依約還款，依債務協
    商協議書第3 條，被告於未依約清償時，除第6 條約定外，
    其餘約定視同無效，各債務回復依各債權銀行原契約約定辦
    理，故被告仍須依信用卡約定條款及借款契約書之約定，就
    其現欠金額計算利息及違約金。
四、證據：提出小額消費性貸款申請書、借款契約書、授信明細
    查詢單、聯邦銀行金援卡優先核准簡易申請書、信用卡申請
    書、聯邦信用卡約定條款、消費帳單明細查詢、未結帳交易
    明細查詢、通知函、聯邦信用卡約定條款、借款契約書、協
    議書、無擔保債務還款計畫、信用卡歷史帳單明細、單筆授
    信攤還及收息記錄查詢單、客戶貸放歷史明細表各1 件（均
    為影本）為證。
乙、被告方面：
    被告未於最後言詞辯論期日到場，惟據其以前到庭所為聲明
    、陳述略以：
一、聲明：駁回原告之訴。
二、陳述：
  (一)原告於94年2 月3 日以掛號函件通知被告停止信用卡使用，
    被告即依約於同年月10日前剪斷信用卡寄回予原告，日後亦
    未再有簽帳消費之行為。故兩造先前所簽訂之不合理之契約
    ，自94年2 月3 日應失效，除應有責任未結清之金額外，皆
    不須再受前揭消費簽帳期間內利率、滯納金、手續費之拘束
    ，兩造應就未結清金額重新訂定還款方式及利率，詎原告不
    與被告協議新約定，一昧以上開失效之契約條款迫令被告遵
    守。
  (二)被告當時之授信額度合計為70萬元（包括現金卡20萬元、信
    用卡50萬元），未結清金額為590,259 元（包括現金卡188,
    449 元、信用卡401,810 元）。嗣被告經由繳入帳戶扣款或
    由ATM 轉帳，合計償還金額為300,799 元（包括自94年2 月
    起至96年5 月之現金卡108,199 元、94年2 月起至同年12月
    之信用卡192,600 元），未清償之債務僅餘289,460 元。嗣
    於95年3 月經銀行公會債務協商機制調整為48期0 利率無擔
    保還款計畫，原告卻以其為最大債權銀行強迫被告須承認未
    清償之金額為522,604 元（包括現金卡109,809 元、信用卡
    412,795 元），始願讓該還款計畫順利成案。被告於95年3
    月起至96年5 月又陸續還款96,424元，故被告自94年2 月起
    至96年5 月止合計已清償之金額為397,223 元（現金卡部分
    108,199 元＋信用卡部分289,024 元＝397,223 元，還款明
    細如附表所示），未清償之債務僅餘193,036 元（計算式：
    590,259 元－397,223 元），與原告主張之500,537 元不符
    。
  (三)原告自94年2 月主動解除契約後，被告即不斷反應要求對帳
    、協調確定金額，原告卻以各種理由推託、刁難，並以誘導
    欺騙方式稱先繳部分金額表示還款誠意，待主管核定優惠條
    件利息等，嗣卻以將對個人徵信紀錄註記延長年限，不得與
    所有銀行往來、提起刑事訴訟、法院見等威脅恐嚇被告。又
    分別於96年1 月及3 月提信用卡誠意理債方案，被告亦依原
    告之要求分別於96年3 月16日、同年月23日及同年4 月2 日
    補足5,100 元、3,000 元及100 元並於申請書簽名，未料手
    續完成後，原告又稱須再提供不動產設定抵押，否則不准，
    法院見等語。被告一再表示於協議時未有此一條件，原告均
    不予理會，被告再次遭原告欺騙。原告並於96年4 月30日無
    預警逕自被告聯邦銀行桃鶯分行之帳戶扣款3,879 元，使被
    告生活頓失所憑。原告以其大公司大財團之優勢宰割有誠意
    清償債務之市井小民，誠屬不公平及不合理。
三、證據：提出通知函1 件、存摺節本11紙、全行代理收款申請
    書5 件、歷史清單1 件、無擔保債務還款計畫1 件、法務催
    告函1 件、信用卡誠意理債專案申請書1 件、信用卡陽光理
    債申請書1 件（均為影本）為證。
    理    由
甲、程序方面：
一、按訴狀送達後，原告不得將原訴變更或追加他訴。但擴張或
    減縮應受判決事項之聲明者，不在此限。民事訴訟法第255
    條第1 項第3 款定有明文。本件原告起訴就信用卡部分原請
    求被告給付399,916 元及自96年3 月24日起至清償日止按年
    息19.71 ％計算之利息暨自延滯日起5 個月內每月以1,500
    元計算之違約金，嗣於本院審理中撤回違約金之請求，核其
    主張訴之原因、事實及訴訟標的並無更易情形，僅為減縮應
    受判決事項之聲明，依上揭規定，應予准許。
二、本件被告經合法通知，未於最後言詞辯論期日到場，核無民
    事訴訟法第386 條所列各款情形，爰依原告之聲請，由其一
    造辯論而為判決。
乙、實體方面：
一、本院判斷：
  (一)原告主張被告向原告申辦小額消費性信用貸款（現金卡），
    向原告借款109,809 元；及被告於86年6 月間向原告申請如
    附表一所示之信用卡3 張，因積欠信用卡款經原告於94年2
    月3 日起停止被告使用上開信用卡；及嗣兩造於95年5 月18
    日依「中華民國銀行公會會員辦理消費金融案件無擔保債務
    協商機制」訂定債務協商協議書，確定被告積欠原告之信用
    卡金額為412,795 元、現金卡借款金額為109, 809元，合計
    金額為522,604 元，並約定以零利率分48期，由被告於每月
    10日以18,172元依各債權銀行債權金額比例清償債務至全部
    清償為止，被告自95年7 月開始繳款至95年11月止，合計繳
    交信用卡金額34,396元、現金卡借款金額9,152 元，自95年
    12月起未再繳款，依債務協商協議書第3 條約定，債務協商
    無擔保還款計劃約定視同無效，未到期部分視為全部到期，
    除不得再依協商機制申請協商外，各債務並回復依各債權銀
    行原契約約定辦理，被告尚積欠原告信用卡消費款399,916
    元及現金卡借款100,657 元等事實，業據提出小額消費性貸
    款申請書、借款契約書、授信明細查詢單、聯邦銀行金援卡
    優先核准簡易申請書、信用卡申請書、聯邦信用卡約定條款
    、消費帳單明細查詢、未結帳交易明細查詢、通知函、聯邦
    信用卡約定條款、借款契約書、債務協商協議書暨無擔保債
    務還款計畫、信用卡歷史帳單明細、單筆授信攤還及收息記
    錄查詢單、客戶貸放歷史明細表等件（均為影本）附卷可稽
    （見本院卷第6-14、60─64、
    80-127、133- 134頁）。
  (二)被告對積欠原告現金卡借款及信用卡消費款，於95年5 月18
    日簽訂債務協商協議書暨無擔保還款計劃之事實未予爭執，
    惟辯稱自94年2 月起至96年5 月止合計已清償397,223 元（
    現金卡部分108,199 元＋信用卡部分289,024 元＝397,223
    元，還款明細如附表所示），未清償之債務僅餘193,036 元
    ，係原告強迫其須承認現金卡債務為109,809 元及信用卡消
    費款412,795 元始同意債務協商云云。經查：
    1.被告自94年2 月起至96年5 月止，陸續繳納如附表二所示
      金額，固為原告所不爭執，惟被告自94年2 月起積欠之現
      金卡借款及信用卡款，因被告遲延未清償，均按月依現金
      卡約定利率及信用卡約定條款約定利率19.71 ％計算利息
      及違約金，被告於94年2 月起至95年5 月前所繳款項均先
      抵償違約金及利息後，如有餘額始抵償本金，被告至95年
      4 月止尚積欠現金卡借款109,809 元，信用卡款412,795
      元等事實，有原告提出之單筆授信攤還及收息記錄查詢單
      、客戶貸放歷史明細表及信用卡歷史帳單查詢表、每月帳
      單明細表等在卷可稽（見本院卷第80-127、133-140 頁）
      。被告雖辯稱信用卡既已剪卡亦未再有簽帳消費之行為，
      故兩造先前所簽訂之信用卡契約應自94年2 月3 日終止後
      失效，所欠款項不能再依信用卡約定之利率計算利息及違
      約金云云。惟按遲延之債務，以支付金錢為標的者，債權
      人得請求依法定利率計算之遲延利息。但約定利率較高者
      ，仍從其約定利率。民法第233 條第1 項定有明文。本件
      被告積欠原告之債務以支付金錢為標的，且有約定利率，
      被告遲延給付，應依約定利率計算遲延利息及違約金，被
      告上開所辯及請求就未結清金額重新訂定還款方式及利率
      ，顯不足採。
    2.又兩造於95年5 月18日依「中華民國銀行公會會員辦理消
      費金融案件無擔保債務協商機制」為債務協商，應係經兩
      造確認債權債務金額後始合意簽立債務協商協議書並訂定
      還款計劃，債務協商協議書所附無擔保還款計劃記載被告
      所欠現金卡借款金額109,809 元、信用卡消費金額412,79
      5 元應係兩造結算結果，被告至95年4 月止積欠之現金卡
      借款及信用卡款應即為債務協商協議書所附無擔保還款計
      劃所記載之上揭金額可堪認定。被告抗辯係受強迫始承認
      上揭債務金額云云尚屬無據，所辯難予採取。
    3.兩造簽立之債務協商協議書所附無擔保還款計劃所載信用
      卡金額412,795 元係計算至95年4 月之金額，已如前述。
      而被告於95年5 月未繳款，兩造於95年5 月18日始達成債
      務協商，故原告於95年5 月仍計算利息，被告至95年5 月
      積欠之信用卡款應為420,840 元（412,795 ＋95年5 月之
      利息8,045 元）。被告自95年7 月起依債務協商協議書之
      無擔保還款計劃繳款，繳納至95年11月止計繳納4 期，現
      金卡部分計繳納9,152 元，信用卡部分合計34,396元，95
      年12月起未再繳款，則至95年12月止被告積欠之現金卡借
      款為10 0,657元（109,809 －9,152 ＝100,657） ，信用
      卡款為386,444 元（420,840 －34,396＝386,444）， 有
      原告提出之信用卡歷史帳單在卷可稽（見本院卷第39、42
      頁）。
    4.依債務協商協議書第3 條約定，被告未依協議書之約定清
      償，各債務應回復依原契約約定辦理。即自債務協商協議
      書失效後，各債務應依原借款契約及信用卡約定條款約定
      利率計算利息、違約金。被告積欠之各債務金額計算如下
      ：
      現金卡借款部分：依原告提出之借款單筆授信攤還及收
        息記錄查詢單記載，被告最後繳納借款之本息日為95年
        11月16日止，是以現金卡借款遲延利息、違約金之計算
        應自95年11月16日起至清償日止，按年利率6 ％計算之
        利息，暨自95年12月17日起至清償日止，逾期在6 個月
        以內者，按上開利率10％，逾期超過6 個月者，超過部
        分按上開利率20％計付違約金。原告以95年9 月10日為
        利息暨違約金起算日之部分，為無理由。
      信用卡部分：
        (1)被告於96年3 月16日至96年5 月2 日繳納如附表二編
          號17至21所示各筆款項（計18,779元），業據提出繳
          款申請書及存摺影本為證（見本院卷第43-44 頁），
          復為原告所不爭執，堪信為真實。
        (2)被告自95年12月起未依債務協商協議書之約定繳款，
          債務協商協議書暨無償擔保計劃失效後，原告自96年
          1 月起開始就被告積欠之上揭債務計算利息及違約金
          ，至96年3 月止，被告計積欠信用卡消費本金386,44
          4 元及利息、違約金計21,572元，有信用卡歷史帳單
          在卷可稽（見本院卷第123-126 頁）。被告所繳上開
          各筆款項抵償上揭利息、違約金尚有不足，被告尚積
          欠信用卡款389,237 元（本金386,444 元，利息2,79
          3 元）及其中本金386,444 元自96年3 月24日起至清
          償日止按年息19.71 ％計算之利息（違約金部分不請
          求）。原告將利息計入本金計算，尚有未洽。
  (三)綜上所述，原告依現金卡借款契約請求被告給付100,657 元
    及自95年11月16日起至清償日止，按年利率6 ％計算之利息
    ，暨自95年12月17日起至清償日止，逾期在6 個月以內者，
    按上開利率10％，逾期超過6 個月者，超過部分按上開利率
    20％計付違約金；及依信用卡契約之法律關係請求被告給付
    389,237 元及其中386,444 元自96年3 月24日起至清償日止
    按年息19.71 ％計算之利息部分，為有理由，應予准許。逾
    此範圍之請求為無理由，均應予駁回。
  (四)假執行之宣告：本件所命給付之金額未逾50萬元，應由本院
    依職權宣告假執行。至原告敗訴部分，其假執行之聲請失所
    附麗，應予駁回。
二、本件事證已經明確，雙方其餘主張或陳述，於本件判決結果
    並無影響，不再一一論述。
三、據上論結：原告之訴為一部有理由，一部無理由，依民事訴
    訟法第385 條第1 項前段、第79條、第389 條第1 項第5 款
    ，判決如主文。
中　　華　　民　　國　　96　　年　　10　　月　　26　　日
                  民事第二庭    法　官　蔡寶樺
以上正本係照原本作成
如對本判決上訴，須於判決送達後20日內向本院提出上訴狀
中　　華　　民　　國　　96　　年　　10　　月　  26　　日
                    　　　　　　書記官　謝至菁
┌──────────────────────────┐
│附表一：信用卡附表                                  │
├──┬───┬──────────┬────────┤
│編號│卡  別│卡                號│備            註│
├──┼───┼──────────┼────────┤
│ 1  │VISA  │0000-0000-0000-0000 │X CASH卡        │
├──┼───┼──────────┼────────┤
│ 2  │VISA  │0000-0000-0000-0000 │MASTER care 金卡│
├──┼───┼──────────┼────────┤
│ 3  │VISA  │0000-0000-0000-0000 │F1白金卡        │
└──┴───┴──────────┴────────┘
┌────────────────────────────────────────────┐
│附表二：被告主張之還款明細表                                                            │
├─────────────────┬──────────────────────────┤
│一、現金卡借款部分：              │二、信用卡部分：                                    │
├──┬──────┬───────┼──┬──────┬───────┬────────┤
│編號│日        期│金額（新台幣）│編號│日        期│金額（新台幣）│備            註│
├──┼──────┼───────┼──┼──────┼───────┼────────┤
│ 1  │94年2 月4 日│3,500元       │ 1  │94年2 月24日│5,000元       │                │
├──┼──────┼───────┼──┼──────┼───────┼────────┤
│ 2  │94年3 月1 日│20,000元      │ 2  │94年3 月21日│40,000元      │                │
├──┼──────┼───────┼──┼──────┼───────┼────────┤
│ 3  │94年3 月21日│20,000元      │ 3  │94年5 月18日│20,000元      │                │
├──┼──────┼───────┼──┼──────┼───────┼────────┤
│ 4  │94年4 月22日│8,000元       │ 4  │94年6 月21日│20,000元      │                │
├──┼──────┼───────┼──┼──────┼───────┼────────┤
│ 5  │94年5 月24日│6,000元       │ 5  │94年7 月26日│18,000元      │                │
├──┼──────┼───────┼──┼──────┼───────┼────────┤
│ 6  │94年6 月24日│5,000元       │ 6  │94年9 月20日│26,500元      │                │
├──┼──────┼───────┼──┼──────┼───────┼────────┤
│ 7  │94年7 月26日│5,000元       │ 7  │94年10月20日│26,500元      │                │
├──┼──────┼───────┼──┼──────┼───────┼────────┤
│ 8  │94年8 月26日│4,500元       │ 8  │94年10月31日│11,000元      │                │
├──┼──────┼───────┼──┼──────┼───────┼────────┤
│ 9  │94年9 月20日│6,019元       │ 9  │94年11月28日│12,800元      │                │
├──┼──────┼───────┼──┼──────┼───────┼────────┤
│10  │94年9 月21日│6,020元       │10  │94年12月21日│12,800元      │                │
├──┼──────┼───────┼──┼──────┼───────┼────────┤
│11  │94年11月28日│6,044元       │11  │95年3 月15日│12,800元      │                │
├──┼──────┼───────┼──┼──────┼───────┼────────┤
│12  │94年12月21日│6,020元       │12  │95年4 月28日│21,297元      │                │
├──┼──────┼───────┼──┼──────┼───────┼────────┤
│13  │95年1 月24日│6,020元       │13  │95年6 月28日│10,887元      │  債務協商協議書│
├──┼──────┼───────┼──┼──────┼───────┤  無擔保還款計劃│
│14  │95年3 月6 日│6,076元       │14  │95年7 月27日│10,887元      │  交10,887元，其│
├──┴──────┴───────┼──┼──────┼───────┤  信用卡8,599 元│
│合計：108,199元                   │15  │95年8 月29日│10,887元      │  現金卡2,288 元│
└─────────────────┼──┼──────┼───────┤                │
                                    │16  │95年10月26日│10,887元      │                │
                                    ├──┼──────┼───────┼────────┤
                                    │17  │96年3 月16日│5,100元       │債務協商協議書失│
                                    ├──┼──────┼───────┤效後之繳款      │
                                    │18  │96年3 月23日│3,000元       │                │
                                    ├──┼──────┼───────┤                │
                                    │19  │96年4 月2 日│100元         │                │
                                    ├──┼──────┼───────┤                │
                                    │20  │96年4 月30日│3,879元       │                │
                                    ├──┼──────┼───────┤                │
                                    │21  │96年5 月2 日│6,700元       │                │
                                    ├──┴──────┴───────┴────────┤
                                    │合計：289,024元                                     │
                                    └──────────────────────────┘
